【裁判字號】    99,易,5
【裁判日期】    990129
【裁判案由】    竊佔
【裁判全文】
臺灣嘉義地方法院刑事判決                 99年度易字第5號
公  訴  人  臺灣嘉義地方法院檢察署檢察官
被      告  甲○○
上列被告因竊佔等案件，經檢察官提起公訴（98年度調偵字第47
5號），本院判決如下：
    主  文
甲○○犯竊佔罪，處拘役參拾日，如易科罰金，以銀元參佰元即
新臺幣玖佰元折算壹日，減為拘役拾伍日，如易科罰金，以銀元
參佰元即新臺幣玖佰元折算壹日；又犯竊佔罪，處拘役肆拾日，
如易科罰金，以新臺幣壹仟元折算壹日。應執行拘役伍拾日，如
易科罰金，以銀元參佰元即新臺幣玖佰元折算壹日。緩刑貳年。
    犯 罪 事 實
一、甲○○明知坐落於嘉義縣民雄鄉○○段633地號土地，係乙
    ○○所有，竟意圖為自己不法之利益，分別於民國91年1、2
    月至同年4月中旬間及另行起意自98年5、6月起，未經乙○
    ○同意，亦無其他正當權源，即在其上私自架設鐵皮屋頂及
    堆置個人物品予以佔用。
二、案經乙○○訴請臺灣嘉義地方法院檢察署檢察官偵查起訴。
    理  由
一、按被告以外之人於審判外之陳述，經當事人於審判程序同意
    作為證據，法院審酌該言詞陳述或書面陳述作成時之情況，
    認為適當者，亦得為證據。當事人、代理人或辯護人於法院
    調查證據時，知有第159條第1項不得為證據之情形，而未於
    言詞辯論終結前聲明異議，視為有前項之同意，刑事訴訟法
    第159條之5定有明文。查本件認定事實所援引具傳聞性質之
    言詞或書面證據，關於證據能力，提示當事人均對之表示無
    意見，亦未於本案言詞辯論終結前聲明異議，而本院審酌該
    等審判外陳述作成當時之過程、內容、功能等情況綜合判斷
    ，認具備合法可信之適當性保障而具證據能力，得採為認定
    事實之基礎，合先敘明。
二、上開犯罪事實，業據被告甲○○坦承不諱（見本院卷第19頁
    至第20頁），核與告訴人乙○○指訴情節相符（見交查卷第
    5頁），復有上開之土地登記謄本、地籍圖謄本、嘉義縣民
    雄鄉調解委員會91年4月9日調解筆錄、臺灣嘉義地方法院檢
    察署勘驗筆錄各1份及現場照片7張等在卷可憑（見他卷第4
    頁至第7頁、交查卷第7頁至第13頁），堪認被告上開任意性
    自白與事實相符，應可採信。本件事證明確，被告犯行洵堪
    認定。
三、被告上開91年間之竊佔行為後，刑法業經修正公布，而於95
    年7月1日生效施行。按行為後法律有變更者，適用行為時之
    法律，但行為後之法律有利於行為人者，適用最有利於行為
    人之法律，現行刑法第2條第1項定有明文。此條係規範行為
    後法律變更所生新舊法律比較適用之準據法，是刑法第2條
    第1項本身雖經修正，但無比較新舊法適用之問題，應一律
    適用裁判時之現行刑法第2條第1項之規定，為「從舊從輕」
    之比較；又新舊刑法關於刑之規定，雖同採從輕主義，惟比
    較時仍應就罪刑有關之共犯、未遂犯、想像競合犯、牽連犯
    、連續犯、結合犯，以及累犯加重、自首減輕暨其他法定加
    減原因（如身分加減）與加減比例等一切情形，綜其全部之
    結果，而為比較，再適用有利於行為人之法律處斷，而不得
    一部割裂分別適用不同之新舊法（最高法院24年上字第4634
    號判例意旨、95年第8次刑事庭會議決議參照）。準此：
（一）刑法第33條第5款有關罰金之最低數額部分，刑法分則編
      各罪所定罰金之貨幣單位原為銀元，修正前刑法第33條第
      5款規定：「罰金：（銀元）1元以上」，而銀元與新臺幣
      間之折算，依現行法規所定貨幣單位折算新臺幣條例規定
      ，以銀元1元折算新臺幣3元；修正後刑法第33條第5款則
      規定：「罰金：新臺幣1千元以上，以百元計算之」；經
      比較修正前、後之規定，修正後刑法第33條第5款所定罰
      金之最低數額，較之修正前提高，自以修正前刑法第33條
      第5款規定有利於被告。
（二）被告犯罪時之刑法第41條第1項前段規定：「犯最重本刑
      為5年以下有期徒刑以下之刑之罪，而受6個月以下有期徒
      刑或拘役之宣告，因身體、教育、職業、家庭之關係或其
      他正當事由，執行顯有困難者，得以1元以上3元以下折算
      1日，易科罰金。」，被告行為時之易科罰金折算標準，
      修正前罰金罰鍰提高標準條例第2條前段（現已刪除）規
      定，就其原定數額提高為100倍折算1日，則本件被告行為
      時之易科罰金折算標準，應以銀元300元折算1日，經折算
      為新臺幣後，應以新臺幣900元折算為1日。惟95年7月1日
      修正公布施行之刑法第41條第1項前段則規定：「犯最重
      本刑為5年以下有期徒刑以下之刑之罪，而受6個月以下有
      期徒刑或拘役之宣告者，得以新臺幣1千元、2千元或3千
      元折算1日，易科罰金。」，比較修正前後之易科罰金折
      算標準，以95年7月1日修正公布施行前之規定，較有利於
      被告。
（三）又定執行刑之立法意旨，一方面為執行刑之便利，他方面
      係為被告之利益，故合於併罰定應執行刑之數罪，其自由
      刑易科罰金之折算標準不同者，於定應執行刑時，應擇有
      利於被告之折算標準適用之（最高法院72年度第9次刑事
      庭會議決議﹙一﹚及84年度臺非字第452號判決意旨參照
      ）。而比較修正前後之易科罰金折算標準，以95年7月1日
      修正公布施行前之規定，較有利於被告，已如上述，應依
      刑法第2條第1項前段規定，適用修正前刑法第41條第1項
      前段，就本件合定之應執行刑諭知易科罰金之折算標準。
（四）綜合上述各條文修正前、後之比較，整體觀察，修正後之
      刑法規定未較修正前規定有利於被告，依刑法第2條第1項
      前段之規定，仍應適用修正前規定。
四、核被告所為，均係犯刑法第320條第2項之竊佔罪，應依同條
    第1項規定處斷。其所犯上開數罪犯意各別，行為互殊，應
    予分別論處，併合處罰，公訴意旨認係接續犯，尚有誤會。
    爰審酌被告犯後坦承犯行之態度、竊佔土地之面積非鉅、期
    間非長、業與告訴人達成和解及其犯罪之動機、目的、手段
    、國小畢業之智識程度、已婚、育有1子2女、經營吊車行、
    經濟狀況普通等一切情狀，分別量處如主文所示之刑，併均
    諭知易科罰金之折算標準。
五、又按犯罪在96年4月24日以前者，除本條例另有規定外，依
    下列規定減刑：一、死刑減為無期徒刑。二、無期徒刑減為
    有期徒刑20年。三、有期徒刑、拘役或罰金，減其刑期或金
    額二分之一。中華民國九十六年罪犯減刑條例第2條第1項定
    有明文。而被告上開於91年間之竊佔犯行部分，其犯罪時間
    在96年4月24日以前，復無該條例所規定不得減刑之例外情
    形，自合於上開條例第2條第1項第3款之規定，應依法減其
    宣告刑二分之一，以及就減刑後之刑期與其於98年間竊佔罪
    之宣告刑定其應執行之刑，併均諭知易科罰金之折算標準。
六、查被告未曾因故意犯罪受有期徒刑以上刑之宣告，此有臺灣
    高等法院被告前案紀錄表1份存卷可考（見本院卷第4頁），
    其因一時失慮，偶罹刑典，且犯後坦承犯行，已與告訴人達
    成民事損害賠償和解（見本院卷第15頁、第19頁），經此偵
    查、審判之教訓，自當知所警惕，信無再犯之虞，本院認所
    宣告之刑以暫不執行為適當，依刑法第74條第1項第1款規定
    併予宣告緩刑2年，以啟自新。
據上論斷，應依刑事訴訟法第299條第1項前段，刑法第2條第1項
前段、第320條第2項、第1項、第41條第1項前段（修正前、後）
、第51條第6款、第74條第1項第1款，刑法施行法第1條之1第1項
、第2項前段，中華民國九十六年罪犯減刑條例第2條第1項第3款
、第7條、第9條、第11條，修正前罰金罰鍰提高標準條例第2條
，判決如主文。
本案經檢察官林俊良到庭執行職務。
中    華    民    國    99    年    1     月    29    日
                  刑事第四庭    法  官  吳育霖
以上正本證明與原本無異。
如不服本判決應於收受判決後10日內向本院提出上訴書狀，並應
敘述具體理由；其未敘述上訴理由者，應於上訴期間屆滿後20日
內向本院補提理由書（均須按他造當事人之人數附繕本）「切勿
逕送上級法院」。告訴人或被害人如對於本判決不服者，應具備
理由請求檢察官上訴，其上訴期間之計算係以檢察官收受判決正
本之日期為準。
中    華    民    國    99    年    1     月    29    日
                                書記官  陳俊男
附錄論罪科刑法條：
中華民國刑法第320條（普通竊盜罪、竊佔罪）
意圖為自己或第三人不法之所有，而竊取他人之動產者，為竊盜
罪，處5年以下有期徒刑、拘役或5百元以下罰金。
意圖為自己或第三人不法之利益，而竊佔他人之不動產者，依前
項之規定處斷。
前二項之未遂犯罰之。

司法院資訊處製作；財團法人民間司法改革基金會備份。
